臺灣臺北地方法院刑事判決　　　　　　　　　　　　　九十一年度易字第五七九號
　　公　訴　人　臺灣臺北地方法院檢察署檢察官
　　被　　　告　乙○○
　　選任辯護人　王桂樹
右列被告因違反台灣地區與大陸地區人民關係條例案件，經檢察官聲請簡易判決處刑
（九十年度偵字第二四九七九號），本院認不宜以簡易判決處刑，改以通常程序判決
如左：
    主      文
乙○○違反不得僱用大陸地區人民從事未經許可之工作之規定，科罰金新台幣參萬元
，如易服勞役以參佰元即新台幣玖佰元折算壹日。
    事      實
一、乙○○係財團法人台北市私立康狀老人養護所（以下簡稱康狀老人養護所）代表
    人，明知朱元香係以探親名義來台之大陸地區人民，且未經許可受僱在台灣地區
    工作；竟自九十年八月二十三日起至同年九月十日止，不定時留用朱元香在台北
    市○○路○段二○五號康狀老人養護所內，從事未經許可之照料看護工作。嗣於
    同年九月十日下午一時十分許，朱元香著短褲、拖鞋之家居衣著在上址大廳觀看
    電視時，為警員甲○○、丙○○當場查獲，經康狀老人養護所工作人員丁○○告
    知朱元香已在上址工作數日，始循線查知上情。
二、案經臺北市政府警察局報請台灣台北地方法院檢察署檢察官偵查起訴。
    理      由
一、訊據被告乙○○矢口否認有留用大陸地區人民朱元香之犯行，辯稱：朱元香於九
    十年八月二十三日到養護所應徵時，其已表明拒絕聘僱之意，不知道朱元香為何
    還留在養護所內攙扶老人，而朱元香為何於九十年九月十日於該所內為警查獲，
    其亦不知情，其並未留用朱元香在康狀老人養護所內工作云云。惟查，右揭事實
    ，業據證人丁○○於警訊時證稱：其確實曾於警員查訪時陳稱朱元香於九十年八
    月二十三日開始受僱於康狀養護所，... 朱元香每日工作時間不一定，他是臨時
    僱用幫忙，... 乙○○是老闆，有應徵人的權利等語甚詳（九十年度偵字第二四
    九七九號偵查卷第十一、十二頁參照），並據證人丁○○於本院審理時確認該警
    訊筆錄與警訊所言內容相符（本院審判筆錄第二十頁參照）；且於本院審判期日
    證稱：（問：為何告訴警員康狀養護所僱用朱元香？）我認為是隨便幫忙，...
    警察來時，我與朱元香坐在沙發上看電視，... （問：所有人的聘僱及工作內容
    都是乙○○決定嗎？）是的，沒有其他人可以決定等語明確。證人即警員丙○○
    就查獲經過到庭結證稱：我們進去時，看到朱元香在看電視，且朱元香當時穿便
    服，並非外出服，且穿拖鞋，... 我們問他（朱元香）來這邊幹什麼，他說來玩
    的，後來將朱元香跟丁○○隔離訪談時，丁○○說朱元香是養護所臨時僱用的員
    工，... 朱元香一直堅稱當天去看電視並且拿衣服，後來我們問丁○○，他（丁
    ○○）說朱元香已經在那邊工作好幾天了，... 當時也是丁○○主動跟我們說朱
    元香已經工作好幾天了等語；證人即警員甲○○亦結證稱：九月十日下午一點多
    當天到養護所時，朱元香在客廳，坐在沙發看電視，當時朱元香身穿一般的服裝
    ，不是外出服，我感覺他很悠閒的看電視，不是要離去的樣子，且腳翹起來躺在
    沙發上，當天我們在養護所內還有見到丁○○，我們發現公佈欄有朱元香的相片
    ，我問朱元香，相片是否他本人，朱元香起初否認相片中人是他，我請朱元香看
    清楚，他才支支吾吾等語（本院審判筆錄參照）。並有朱元香攙扶老人拍攝而張
    貼於康狀養護所公佈欄內之現場彩色相片、康狀老人養護所立案證書、朱元香之
    中華民國台灣地區旅行證影本附卷可稽。依朱元香被查獲當日之神態、衣著及證
    人丁○○所述朱元香在所內臨時幫忙等詞，足見康狀養護所確有留用大陸地區人
    民朱元香在養護所內從事臨時工作之事實；且養護所之人員聘僱及工作內容決定
    者為乙○○，此為被告乙○○所不爭，是被告就大陸地區人民朱元香在養護所內
    工作之事應無不知之理。參以：證人丁○○於本院證稱：相片中被攙扶之老人住
    在四樓，乙○○之辦公室在二樓，... 外籍勞工住養護所五樓，台籍的都回家通
    勤等語；大陸地區人民朱元香於警訊時亦稱：九十年九月十日其至康狀養護所拿
    衣服，（衣服）於九十年八月二十三日放在康狀老人養護所等語（偵查卷第九頁
    背面參照）；而被告就朱元香為何將衣物置於養護所內，亦自承無法回答等情（
    本院審判筆錄第九頁參照）；則果被告乙○○已於九十年八月二十三日明示拒絕
    朱元香工作，朱元香應無擅自進入該所四樓攙扶老人，並將衣物置於所內，而於
    九十年九月十日下午在養護所內客廳沙發上悠閒觀看電視之可能。是被告辯稱：
    其未留用朱元香，不知朱元香為何在該所內攙扶老人云云，顯與朱元香將衣物放
    置該所，且現身於四樓老人養護樓層攙扶老人幫忙照料，並於九十年九月十日著
    便服與工作人員丁○○態度悠閒地一同觀看電視之客觀事實不符，且與常人生活
    經驗相悖，不足採信。至大陸地區人民於警訊時雖陳稱：其至康狀養護所應徵時
    ，乙○○說沒有身份證，不可以工作，其幫忙至下午四時（二十三日）就走了等
    語；惟朱元香為警查獲時，曾試圖否認自己即為公佈欄相片中攙扶老人之人，業
    經警員到庭陳述明確，顯見朱元香所言難免迴護被告，是難單以此遽為被告有利
    之認定。況單純「留用」大陸地區人民，與支付薪資僱用有間，是被告辯稱其未
    支付薪資聘僱朱元香云云，並不能解免其留用朱元香之責任。綜上所述，本件事
    證明確，被告犯行堪以認定。
二、被告違反臺灣地區與大陸地區人民關係條例第十五條第四款不得僱用大陸地區人
    民從事未經許可之工作之規定，核係犯同條例第八十三條第一項之罪。被告留用
    大陸地區人民在同址持續從事內容相同之工作，本質上係基於單一之繼續犯意而
    為，公訴人認係連續犯，容有誤會。爰審酌被告留用未經許可在臺工作之大陸地
    區人民，從事老人養護之臨時工作，人數僅一人，且留用期間不長即為警查獲，
    雖犯後因憚於刑罰，否認犯罪，惟所為倫理非難性非高，又該罪名具行政刑罰性
    質等一切情狀，量處如主文所示之刑，並諭知易服勞役之折算標準。
據上論斷，應依刑事訴訟法第四百五十二條、第二百九十九條第一項前段，台灣地區
與大陸地區人民關係條例第八十三條第一項，刑法第十一條前段、第四十二條第二項
，罰金罰鍰提高標準條例第二條，現行法規所定貨幣單位折算新台幣條例第二條，判
決如主文。
中      華      民      國    九十一    年      九      月     三十     日
                                臺灣臺北地方法院刑事第八庭
                                    法  官  朱瑞娟
右正本證明與原本無異
如不服本判決，應於判決送達後十日內，向本院提出上訴狀。
                                    書記官  葉金發
中      華      民      國    九十一    年      十      月      四      日
附錄本案論罪科刑法條全文
台灣省地區與大陸地區人民關係條例第十五條第四款
一  使大陸地區人民非法進入臺灣地區。
二  招攬臺灣地區人民未經許可使之進入大陸地區。
三  使大陸地區人民從事未經許可或與許可目的不符之活動。
四  僱用大陸地區人民從事未經許可或與許可範圍不符之工作。
五  居間介紹他人為前款之行為。
臺灣地區與大陸地區人民關係條例第八十三條第一項
違反第十五條第四款或第五款規定者，處一年以下有期徒刑、拘役或科或併科新台幣
三十萬元以下罰金。
